臺灣臺中地方法院刑事判決　　　　　　　　　　　　　九十三年度金訴字第四三號
　　公　訴　人　臺灣臺中地方法院檢察署檢察官
　　被　　　告　乙○○
　　　　　　　　甲○○
　　右　一　人
　　選任辯護人　詹漢山律師
　　　　　　　　謝英吉律師
右被告等因常業詐欺等案件，經檢察官提起公訴（九十三年度核退偵字第一五六號）
，本院判決如左：
    主    文
乙○○幫助意圖為自己不法之所有，以詐術使人將本人之物交付，處有期徒刑月，
如易科罰金，以佰元折算壹日。
甲○○無罪。
    犯罪事實
一、乙○○曾因竊盜案件，經本院於民國八十九年十二月二日以八十九年度易字第三
    四八九號判處拘役十日，緩刑二年確定（嗣後於九十二年十二月五日另犯竊盜案
    件，經本院以九十三年度豐簡字第八八號判處有期徒刑三月，並於九十三年九月
    十三日縮短刑期執行完畢，於本件未構成累犯）。乙○○於九十三年一月間，見
    報紙所刊登之廣告，得知姓名年籍不詳年約二十五、六歲綽號「阿明」之成年男
    子，有收購金融機構之帳戶之存摺、提款卡，其明知現今在金融機構開立帳戶並
    無困難，且一般人均係使用自己之帳戶，如使用他人之帳戶常與財產犯罪密切相
    關，且取得他人存摺之目的在於收取贓款及掩飾犯行不易遭人追查，僅因一時缺
    錢，迫於經濟壓力，竟基於幫助綽號「阿明」之成年男子之犯意，於九十三年一
    月二十八日，先前往中華商業銀行豐原分行開立帳號000000000000
    0000000活期儲蓄存款帳戶，即於該日撥打電話與「阿明」相約在臺中市
    區不詳地點，約定「阿明」先支付新臺幣（下同）四千元之代價予乙○○，由乙○○交付前開帳戶存摺一本、印章一枚、金融卡一張等物及密碼予「阿明」，以
    此方法幫助「阿明」利用其前開帳戶詐騙他人匯款之用。而「阿明」於取得前開
    帳戶等物後，乃基於意圖為自己不法所有之犯意，於九十三年二月十日下午十四
    時十分，以電話聯絡丙○○，並自稱係「汪先生」，且佯以丙○○有全民健康保
    險退費之問題，應以0000000000之電話聯絡全民健康保險局之余主任
    辦理退費手續，丙○○誤以為真而陷於錯誤，即依上開指示聯絡余主任後，復依
    「余主任」之指示，持其所有之金融卡前往深坑鄉農會提款機操作辦理退費，隨
    即於該日下午三時三十六分、三時三十八分，依「汪先生」指示之方式操作提款
    機轉帳後，反將自己帳戶內之一萬九千六百九十八元、九萬九千八百二十一元分
    別匯款轉帳至張育珮（所涉幫助詐欺部分，另案由檢察官偵辦中）所有之設於臺
    中縣豐原市○○路郵局之0000000000000─六號帳戶內，復於該日
    下午三時五十九分、四時許，亦依「汪先生」前開指示操作提款機，將自己帳戶
    內之九萬九千八百二十一元先後二次匯入至前開乙○○之帳戶內，嗣後丙○○發
    現其所有之二帳戶（帳號詳卷）內，共計短少三十一萬九千一百六十一元後，方
    知悉受騙，經報警處理，始循線查悉上情。
二、案經臺中縣警察局豐原分局報請臺灣臺中地方法院檢察署檢察官偵查起訴。
    理    由
甲、被告乙○○有罪部分：
一、被告乙○○固坦認其有開立並出賣前開帳戶之事實，然矢口否認其有何幫助詐欺
    之犯行，並辯稱：伊在國耀機車行上班，甲○○是老闆，伊確實有將所申請之前
    開帳戶存摺、印章、金融卡等物有交予甲○○，因為甲○○告知伊該帳戶係要自
    己使用，伊總共交給甲○○帳戶數目伊不清楚，大約有七個帳戶，全部都是甲○○帶伊去開戶的，因為伊並不認識字，均由甲○○代其填寫資料，且每次開完帳
    戶就將帳戶之存摺、印章、金融卡等物交給甲○○，伊陸陸續續自甲○○處取得
    四千元之代價，甲○○並無告訴伊前開帳戶要拿去賣，伊不知道前開帳戶是供作
    詐騙他人金錢使用的，且甲○○有要求伊之表弟告訴伊，要伊承認本案自己犯罪
    ，甲○○會給伊二十萬元云云，經查：
    (一)被害人丙○○因電話通知全民健康保險退費等事而受騙，乃先後二次將款項合
      計九萬九千八百二十一元匯入被告乙○○前開以自己名義所開立之帳戶等情，
      業據被害人丙○○於警詢中指述綦詳，並有被害人丙○○分別於九十三年二月
      十日下午三時五十九分、十六時許先後匯入其開帳號九萬九千八百二十一元共
      計二筆之深坑鄉農會自動櫃員機存戶交易明細表二張、被告乙○○之中華商業
      銀行前開帳戶之開戶資料一份、被告乙○○前開帳戶提存現金之客戶歷史檔交
      易明細查詢暨客戶當日交易明細查詢表一份等影本附卷可稽，足認被害人丙○○上開遭受詐騙之指述，與事實相符，堪以採信。
    (二)被告乙○○雖以伊所申請之前開帳戶及其他六個帳戶，共計七個，均係證人即
      被告甲○○帶伊去申請的，因為伊並不認識字，伊開立帳戶後均交由證人甲○○自己使用，伊並不知道證人甲○○將前開帳戶再轉賣予他人，亦不知悉該帳
      戶供作詐騙他人使用等詞置辯，然觀之被告乙○○於警詢時供稱：其共開立六
      家銀行帳戶（即臺灣銀行、第一銀行、合作金庫、郵局、泛亞銀行及中華商業
      銀行），一本出賣代價為三千元，六本帳戶均於九十三年一月初交給證人甲○○，證人甲○○已支付四千元，剩餘一萬四千元證人甲○○聲稱下次再找他要
      ，而伊所申請之前開帳戶係用來詐欺人家錢財之戶頭等語（見九十三年度偵字
      第五四九八號卷第十四頁），嗣於檢察官偵訊時改稱：其辦理臺灣企業銀行豐
      原分行、合作金庫豐原分行及本案之帳戶共三個，伊賣給甲○○一本存摺三千
      元，三本均是相距一天辦理等詞（見九十三年度核退偵字第一五六號卷第一六
      頁），又於本院審理時改稱：伊總共辦理七個銀行之帳戶，除了郵局之帳戶外
      外均係由證人甲○○帶伊去開戶的，係因為證人甲○○告訴伊其要自己使用的
      ，總共伊向證人甲○○陸續拿了四千元，而證人甲○○有說沒有錢就向證人甲○○拿云云（見本院卷第八五至八七頁），另於本院審理時再改稱：伊有聽到
      證人甲○○說別人向他買的價錢是一本三千元云云（見本院卷第八八頁），足
      見被告乙○○就以個人名義申請開戶後交予被告甲○○之銀行帳戶之名稱、數
      目、其所申辦之銀行帳戶是否交由他人供犯罪使用及其交予證人甲○○之前開
      帳戶究係自己使用抑或由證人甲○○再為轉賣等節所為供述，前後不一，衡以
      被告乙○○之年齡僅二十餘歲，其對於相隔未久前之上開帳戶開戶及使用情形
      ，理應能記憶猶新，而為明確之陳述，何以會出現如此前後迥然有異之陳述？
      已滋疑問。且被告乙○○於警詢時供稱其係於「九十三年一月初」將該帳戶交
      予證人甲○○，惟觀諸卷附由被告乙○○開立之前開中華商業銀行帳戶印鑑卡
      暨開戶資料，其上所載之開戶日期係「九十三年一月二十八日」，則倘被告乙○○所稱伊交付上開帳戶予證人甲○○屬實，其理應於九十三年一月二十八日
      開戶之後，始有可能交付該帳戶之存摺、印章、金融卡，由此足見被告乙○○
      前揭所辯，顯與常情相悖，不足採信。
    (三)又證人甲○○於本院審理時證稱：被告乙○○在伊股東之機車行上班，伊係老
      闆身分，被告乙○○一直聲稱缺錢而不斷向伊借錢，伊與被告乙○○在閒聊中
      ，看到報紙有高價收購存摺，所以伊就以電話詢問，但對方沒有接，後來晚上
      十一、二點時，對方回撥，因為當時是下班時間，所以只有伊一人在，對方問
      有何事，伊問他是否有在收購帳戶，對方說電話中不方便講，要約時間見面談
      ，我們就於半小時後，相約在臺中縣豐原市○○路上之元富飯店見面，伊與對
      方見面時，有告訴對方存摺不是伊要賣的，對方說等伊聯絡到要賣帳戶之朋友
      並拿到存摺後，再跟對方約時間見面，隔天伊有跟被告乙○○講，之後被告乙○○馬上撥打對方電話，對方就問被告乙○○有幾本帳戶存摺，被告乙○○跟
      對方說有兩本，我當時在旁邊，所以有聽到他們的對話，被告乙○○就拿出「
      臺灣中小企業銀行（下稱臺灣企銀）」及「合作金庫」的存摺，對方就要被告
      乙○○唸帳號及語音密碼，結果被告乙○○唸不清楚，對方聽不懂，乙○○就
      將電話拿給伊，要伊跟對方講，講完之後，對方說合作金庫的存摺不能用，但
      是臺灣企銀的可以用，就約定豐原市○○路與中正路口見面交易，伊就騎機車
      搭載被告乙○○前往交易現場，伊與被告乙○○等了一下，就看到有一台白色
      喜美車到，對方將窗戶搖下後，問伊與被告乙○○是否要賣存摺，被告乙○○
      就將「臺灣企銀」之存摺交給車上的人，被告乙○○把頭伸進車內，對方就在
      車上把錢交給被告乙○○，被告乙○○有告訴伊其拿到四千元，而有關中華商
      銀的存摺，伊就不清楚了，伊只知道有合作金庫及臺灣企銀的存摺等語（見本
      院卷第二四、二五頁），核與其於九十三年二月二十三日警詢時所書寫之自白
      書記載：「‧‧‧因為乙○○跟我說他缺錢，我剛好認識一個人叫阿明，他住
      在台中市，他有在收購存摺，一本以四千元收購，因此我跟乙○○說，乙○○
      有去辦理，辦理臺灣企銀一本，合作金庫一本，臺灣企銀一本交給阿明，合作
      金庫沒辦法用，因而只有交給阿明一本，代價四千元，‧‧‧叫阿明的住在台
      中，我跟他只有交易一次，約在元富飯店，‧‧‧跟他認識因為看報紙，通過
      一、兩次電話之後，就有交易，我跟他只有電話聯絡，也沒有別的聯絡方式。
      」等內容若合符節，而依證人甲○○前開所述，不僅與被告辯稱伊交付中華商
      銀之前揭帳戶予甲○○等詞迥然有異，甚且縱然依其證詞可認甲○○曾有從中
      為被告乙○○處理出賣帳戶相關事宜，其所為出售帳戶之行為，亦係就被告乙○○另開立之「臺灣企銀」帳戶，核與本案被告之中華商業銀行帳戶無涉。復
      佐以證人甲○○自始即不否認其有從中牽線，幫助被告乙○○出賣帳戶之事實
      ，並書立自白書為憑，衡情苟證人甲○○確有另就本案被告所開立之中華商業
      銀行前開帳戶再為居中斡旋並代為出售之情事，則其既已坦認有代為出售帳戶
      之行為，而為明顯不利於己之陳述，要無唯獨就該本案之中華商銀部分推諉否
      認之理，況本案共同被告乙○○於偵查迄至本院審理程序，均一再推稱本案帳
      戶係交由證人甲○○處理，伊並不知情等語，不僅與證人甲○○所為前揭證詞
      有歧異之處，且所辯情節與其先前於警詢時之供詞自相矛盾，與常情亦多所相
      悖，相較於此，證人甲○○所為上開證詞，既未能藉以脫免本案以外帳戶可能
      構成之幫助詐欺刑責，該證人自無就本案帳戶之出售情節，甘冒偽證罪之處罰
      風險，而構詞誣陷被告乙○○之理，且核諸其證述亦難認有何與交易常情相違
      之處，是其所為前揭證詞，應屬實情，堪值採信。由是觀之，被告乙○○應係
      自行聯絡綽號「阿明」之成年男子出售前開其所開立之中華商業銀行豐原分行
      帳號0000000000000000000活期儲蓄存款帳戶，而非交由
      甲○○處理至為灼明。
    (四)復參以金融機構之帳戶為個人理財之工具，為便利大眾使用此一理財工具，以
      資活絡資金供需，對於申請開設金融帳戶並無設有任何特殊之限制，一般民眾
      皆能自由申請開戶，並得同時在不同金融機構申請多數存款帳戶使用，乃眾所
      周知之事實，依一般人之社會生活經驗，倘係經由合法管道之收入或支出，其
      於金融帳戶之存放及提領，本可自行向金融行庫開立帳戶後使用，殊無大費周
      章使用他人帳戶之必要，況且近來類如刮刮樂、退稅轉帳等詐騙案件層出不窮
      ，詐騙集團多利用人頭帳戶做為出入帳戶，不僅廣為媒體所披載，亦經政府一
      再宣導提醒注意，尤以現今各地金融機構所設自動提款機莫不設定轉帳之警示
      畫面，或張貼警示標語，促請使用大眾注意，衡諸目前社會以電視、報紙甚至
      網路等管道流通資訊之普及程度，以及使用自動提款機從事提款、轉帳交易之
      頻繁，苟見有陌生人不思以自己名義申請開立帳戶，反以刊登廣告之非比尋常
      方式，向不特定人蒐集收購他人之金融機構帳戶使用，帳戶所有人焉能安心將
      其帳戶交付收購帳戶之人，而絲毫未加懷疑其收購帳戶之目的即在於詐取他人
      財物？由此顯見被告乙○○對於綽號「阿明」之成年男子向其收購帳戶係用以
      實施詐欺犯行，當可預見，且其對於「阿明」利用其帳戶向人詐取財物，並無
      違背其本意，是被告乙○○主觀上應具有幫助他人詐取財物之不法犯意甚明。
    (五)至被告乙○○另辯稱：證人甲○○有要求伊之表弟告訴伊，要伊承認本案自己
      犯罪，證人甲○○會給伊二十萬元，並於本院審理時聲請傳喚其表弟出庭作證
      乙節。然姑不論本案係由被告乙○○本人親自將其中華商銀帳戶出售予綽號「
      阿明」之男子，業經本院認定如前，且參酌前述，證人甲○○於本案偵審程序
      均坦認其曾居中牽線，幫助被告乙○○出售本案以外之臺灣企銀、合作金庫等
      金融機構之帳戶等情，則倘該證人果有被告乙○○所指之上開行為，其何以於
      本案偵審程序中猶為明顯不利於己之陳述，而反自陷於遭刑責訴追之危險？是
      被告乙○○前揭辯解，顯非合情理，已非無疑。且考諸被告乙○○此部分辯詞
      ，核與本案犯罪事實之認定，亦毫無關涉之處，是縱被告乙○○所言屬實，亦
      難憑此遽為其有利之認定。因之，被告乙○○就上開事實聲請傳喚證人即其表
      弟，本院認對此證據方法之調查，核無必要，爰不予傳訊該證人到庭，附此敘
      明(六)綜上，被告乙○○所辯上開各節，無非事後卸責之詞，俱不足採。本件事
      證明確，被告乙○○犯行應堪認定。
二、查本件上開姓名年籍不詳綽號「阿明」之成年男子基於為自己不法所有之犯意，
    以上開之方式為詐術，使被害人丙○○陷於錯誤，而將本人之財物交付，該綽號
    「阿明」之成年男子所為，自係犯刑法第三百三十九條第一項之詐欺取財罪。被
    告乙○○將其上開中華商業銀行之帳戶交給「阿明」詐騙財物，顯係基於幫助他
    人詐欺取財之犯意，且所為提供前開帳戶予他人之行為屬刑法詐欺取財罪構成要
    件以外之行為，其既以幫助他人犯罪之意思而參與犯罪構成要件以外之行為，核
    其所為，係犯刑法第三十條第一項、第三百三十九條第一項之幫助詐欺取財罪，
    並依同法第三十條第二項之規定減輕其刑。公訴人雖認被告乙○○所為，係涉犯
    刑法第三十條第一項、第三百四十條幫助常業詐欺取財罪嫌，然依公訴人所起訴
    之犯罪事實可知，本案被害人僅有丙○○一人，再就被告乙○○之上開帳戶內固
    有多筆款項之匯入流出，然該多筆款項僅有交易明細資料可資查考，均無任何被
    害人出面指述係受「阿明」所為上述詐欺行為，而為款項之匯入，且是否確由「
    阿明」將該多筆款項匯出，並以此維生，均難從該交易明細資料窺知，此外，復
    查無積極證據可資證明「阿明」有以被告乙○○提供之帳戶為常業詐欺取財之犯
    行，尚難遽認「阿明」有公訴人所指常業詐欺取財犯行，則被告乙○○提供上開
    帳戶所為，尚難認被告乙○○有構成幫助常業詐欺取財罪嫌，自不得以前開罪責
    與被告乙○○相繩，公訴人認被告乙○○係犯刑法第三十條第一項、第三百四十
    條幫助常業詐欺取財罪嫌，容有誤會，惟於社會基本同一事實範圍內，本院自得
    予以變更起訴法條，而為審理，併此敘明。爰審酌被告乙○○平日素行，其僅因
    一時缺錢，即提供帳戶予不法份子使用，且其所提供帳戶非惟幫助詐騙者遂行詐
    財目的，同時使詐欺者得以隱匿其真實身分，減少遭查獲之風險，愈使其肆無忌
    憚，加深犯罪之猖獗，且犯後未能坦承全部犯行等一切情狀，量處如主文所示之
    刑，並諭知易科罰金之折算標準。
三、公訴意旨另以：被告乙○○於九十三年一月二十八日，以其名義申辦中華商業銀
    行豐原分行帳號0000000000000000000號之活期儲蓄存款帳
    戶，並以三千元代價出賣前開帳戶之帳簿及提款卡予被告甲○○，再由被告甲○○撥打手機聯絡姓名年籍不詳之成年男子「阿明」，相約於臺中縣豐原市○○路
    上的元富飯店，由被告甲○○以四千元代價將上開被告乙○○所有之帳簿及提款
    卡出賣予「阿明」，以此方法幫助他人從事犯罪及掩飾他人因重大犯罪所得財物
    。嗣經姓名年籍不詳自稱汪先生之詐欺集團成員，意圖為自己不法之所有，於九
    十三年二月十日下午二時十分，以電話通知丙○○，佯稱丙○○有健保局的退費
    ，惟必須依照指示以操作金融卡方式辦理退費，丙○○乃陷於錯誤，於同日下午
    三時三十六分及三時三十八分，以其金融卡分別匯款一萬九千六百九十八元及九
    萬九千八百二十一元入張育珮所有0000000000000000000號
    郵局帳戶內（張育珮涉及幫助詐欺罪嫌部分另行簽分偵辦），再於同日下午三時
    五十九分及四時，復匯款兩筆九萬九千八百二十一元入被告乙○○之前開帳戶內
    ，嗣後因發現其所有之二帳戶內共計短少三十一萬九千一百六十一元，因認被告
    乙○○另涉犯洗錢防制法第九條第一項洗錢罪嫌。然按犯罪事實應依證據認定之
    ，無證據不得認定犯罪事實；又不能證明被告犯罪者，應諭知無罪之判決，刑事
    訴訟法第一百五十四條第二項、第三百零一條第一項分別定有明文。且依洗錢防
    制法第二條規定：「本法所稱洗錢，係指下列行為：一、掩飾或隱匿因自己或他
    人重大犯罪所得財物或財產上利益者；二、掩飾、收受、搬運、寄藏、故買或牙
    保他人因重大犯罪所得財物或財產上利益者。」，而所謂「重大犯罪」，係指同
    法第三條所列十二款之罪名，刑法第三百三十九條第一項之詐欺取財罪，並非該
    法第三條所列十二款之罪名之一，而依前開被告乙○○有罪部分所認定之犯罪事
    實可知，「阿明」並無公訴人所指常業詐欺取財犯行（詳見理由欄被告乙○○有
    罪部分二所載），僅犯有詐欺取財犯行，尚難以被告乙○○提供上開帳戶所為，
    遽認被告乙○○有構成幫助常業詐欺取財罪嫌，依前開法條及說明意旨，被告所
    為即無法該當洗錢罪嫌，自不得以洗錢罪責與被告乙○○相繩，就此部分本應為
    被告乙○○無罪之判決，然公訴人認此部分與上開被告乙○○有罪部分有牽連犯
    之裁判上一罪之關係，爰不另為無罪之諭知，附此敘明。
乙、被告甲○○無罪部分：
一、公訴意旨略以：被告甲○○對於出售金融機構帳戶予他人使用，將被犯罪集團非
    法利用於被害人匯款洗錢之帳戶有所預見，卻於九十二年十一月、十二月間，見
    報紙上有刊登收購存摺之廣告，竟仍不違背其本意，與被告乙○○共同基於洗錢
    與幫助詐欺之犯意聯絡，先約由乙○○於九十三年一月二十八日，以其名義申辦
    中華商業銀行豐原分行帳號0000000000000000000號之活期
    儲蓄存款帳戶，並以三千元代價出賣前開帳戶之帳簿及提款卡予被告甲○○，再
    由被告甲○○撥打手機聯絡姓名年籍不詳之成年男子「阿明」，相約於臺中縣豐
    原市○○路上的元富飯店，由被告甲○○以四千元代價將上開被告乙○○所有之
    帳簿及提款卡出賣予「阿明」，以此方法幫助他人從事犯罪及掩飾他人因重大犯
    罪所得財物。嗣經姓名年籍不詳自稱汪先生之詐欺集團成員，意圖為自己不法之
    所有，於九十三年二月十日下午二時十分，以電話通知被害人丙○○，佯稱丙○○有健保局的退費，惟必須依照指示以操作金融卡方式辦理退費，被害人丙○○
    乃陷於錯誤，於同日下午三時三十六分及三時三十八分，以其金融卡分別匯款一
    萬九千六百九十八元及九萬九千八百二十一元入張育珮所有000000000
    0000000000號郵局帳戶內（張育珮涉及幫助詐欺罪嫌部分另行簽分偵
    辦），再於同日下午三時五十九分及四時，復匯款兩筆九萬九千八百二十一元入
    乙○○之前開帳戶內，嗣後因發現其所有之兩帳戶內共計短少三十一萬九千一百
    六十一元，始知悉受騙並向警方報案，因認被告甲○○涉犯洗錢防制法第九條第
    一項之洗錢罪及刑法第三十條第一項、同法第三百四十條之幫助常業詐欺罪嫌。
二、按犯罪事實應依證據認定之，無證據不得認定犯罪事實；又不能證明被告犯罪者
    ，應諭知無罪之判決，刑事訴訟法第一百五十四條第二項、第三百零一條第一項
    分別定有明文。次按被告或共犯之自白，不得作為有罪判決之唯一證據，仍應調
    查其他必要之證據，以察其是否與事實相符，此亦為刑事訴訟法第一百五十六條
    第二項所明定。復按刑事訴訟法第一百五十六條第二項規定：被告之自白不得作
    為有罪判決之唯一證據，仍應調查其他必要之證據，以察其是否與事實相符。其
    立法意旨乃在防範被告自白之虛擬致與真實不符，故對自白在證據上之價值加以
    限制，明定須藉補強證據以擔保其真實性。又利用共同被告之共犯之自白或其他
    不利於己之陳述，為認定被告犯罪之證據，不特與利用被告自己之自白作為其犯
    罪之證明同有自白虛偽性之危險，亦不免有嫁禍於被告而為虛偽供述之危險。故
    就刑事訴訟法第一百五十六條第二項之立法意旨觀之，非共同被告之共犯之自白
    或其他不利於己之陳述，固得作為認定被告犯罪之證據，但不得作為有罪判決之
    唯一證據，仍應調查其他必要之證據，以察其是否與事實相符，亦即仍須有補強
    證據以擔保該共犯自白之真實性，始得採為斷罪之依據，並非絕對可由法院自由
    判斷該共犯之自白或不利於己之陳述之證明力，若不為調查，而專憑此項供述據
    為被告犯罪事實之認定，即與上開規定有違（最高法院九十一年度台上字第三三
    六六號判決意旨可資參照）。再按共同被告不利於己之陳述，固得採為其他共同
    被告犯罪之證據，惟此項不利之陳述，須無瑕疵可指，而就其他方面調查，又與
    事實相符，始得採為其他共同被告犯罪事實之認定，此亦為最高法院著有四十六
    年台上字第四一九號判例可資參照。再按事實之認定，應憑證據，所謂證據，須
    適於為被告犯罪事實之證明者，始得採為斷罪資料，如未能發現相當證據，或證
    據不足以證明，自不能以推測或擬制之方法以為裁判基礎；且認定不利於被告之
    事實，須依積極證據，苟積極證據不足為不利於被告事實之認定時，即應為有利
    於被告之認定，更不必有何有利之證據（參照最高法院五十三年臺上字第二七五
    號、三十年上字第八一六號、四十年臺上字第八六號）。
三、本件公訴人認定被告甲○○涉犯洗錢防制法第九條第一項之洗錢罪及刑法第三十
    條第一項、同法第三百四十條之幫助常業詐欺罪嫌，無非係以(一)共同被告乙○○
    供述其所開立之前開帳戶之存摺及金融卡係出賣予被告甲○○等詞，及(二)按一般
    人申請金融機構活期存款帳戶極為容易且便利，未設有嚴格之資格限制，衡諸常
    情，除非金融機構活期存款帳戶使用人欲將金融機構活期存款帳戶充作犯罪之用
    ，否則一般充作正常使用之金融機構活期存款帳戶，並無向他人借用或刊登報紙
    ，假借名義，加以大量收集之必要，此乃人民均知之常識。況坊間大眾新聞傳播
    媒體，對於不肖詐欺犯罪集團經常大量收集金融機構活期存款帳戶後，再持以供
    作犯罪使用，藉此逃避檢警查緝犯罪之情事，亦多所報導，且參以被告係已成年
    ，對於不知名之成年男子反向他人借用金融機構存款帳戶使用，乃係欲利用所借
    用之銀行存款帳戶，充作詐欺取財工具之用，允無不知之理等經驗法則，為其主
    要之論據。
四、訊據被告甲○○堅詞否認其有何洗錢及幫助常業詐欺之犯行，並辯稱：伊並沒有
    收購存摺，伊只有接觸到乙○○所出賣之存摺只有「臺灣企銀」及「合作金庫」
    二個帳戶，因為乙○○一直聲稱缺錢而不斷向伊借錢，伊與被告乙○○在閒聊中
    ，看到報紙有高價收購存摺，後來乙○○有與出價購買帳戶者以電話聯絡，乙○○告知對方其有「臺灣企銀」及「合作金庫」的存摺，對方確認後告知乙○○合
    作金庫的存摺不能用，但是臺灣企銀的可以用，後來伊就騎機車搭載乙○○前往
    約定地點，由乙○○將帳戶交付予來者，並且拿到四千元之代價，而本案乙○○
    所開立之前開中華商業銀行帳戶，與伊無涉，伊並未帶乙○○去開這個帳戶，也
    不是伊叫乙○○去開戶的，伊亦無帶乙○○去賣這個帳戶等語。經查：
    (一)證人即被告乙○○雖於本院審理時證稱：伊有去開立七個銀行的帳戶，且都是
      甲○○帶伊去的，資料都是甲○○所填寫，伊總共拿到甲○○所給的四千元，
      甲○○跟伊說都是其自己要使用的云云（見本院卷第八六、八七頁），然查證
      人乙○○前開所述，與其於警詢、檢察官偵訊時及本院審理時所供述，舉凡在
      其申請銀行帳戶之名稱、數目、其所申辦之銀行帳戶是否交由他人供犯罪使用
      ，乃至於前開帳戶究係供自己使用抑或由被告甲○○再為轉賣等各節，前後供
      述不一，均已詳如前述（見理由欄甲、被告乙○○有罪部分一(二)部分），以該
      證人之年齡僅二十餘歲，對於相隔數月前之個人金融機構帳戶之開戶及使用情
      形，理應記憶猶新，實不應有如此前後迥異之陳述，是證人乙○○之前開證述
      ，顯不無瑕疵可指，尚難遽為採信。
    (二)且證人乙○○於警詢時供稱其係於「九十三年一月初」將該帳戶交予被告甲○○，然依金融機構之帳戶使用習慣，均須先由使用者開立帳戶後，始能取得該
      帳戶之帳簿、金融卡等資料，而觀諸卷附由證人乙○○開立之前開中華商業銀
      行帳戶印鑑卡暨開戶資料，其上所載之開戶日期係「九十三年一月二十八日」
      ，依其記載之開戶日期與證人乙○○供稱之交付帳戶日期參互印證，顯見證人
      乙○○所稱伊交付上開帳戶予被告甲○○之時，該帳戶尚未經證人乙○○辦理
      開戶手續，殊無可能於斯時即由其將尚未開立之帳戶存摺、印章、金融卡交付
      予被告甲○○，是證人乙○○之證述，顯與事實不符，不足採信。
    (三)再參以證人乙○○與被告甲○○係本案之共同被告，依其前開證稱伊將所開立
      之帳戶均交予被告甲○○自己使用，其並不知悉被告甲○○取得帳戶後是否再
      為出售他人供犯罪使用等情，明顯不利於共同被告甲○○，然對於其自身並無
      何不利之處可言，是其證詞與共同被告自白或不利於己之陳述尚屬有間，則依
      前揭所述，共同被告之共犯之自白或其他不利於己之陳述，為認定被告犯罪之
      證據，有自白虛偽性及嫁禍於被告而為虛偽供述之危險，本應有其他補強證據
      ，以資擔保其憑信性，對於本案共同被告乙○○僅不利於被告甲○○之前揭證
      詞，具有為圖脫免自身幫助詐欺刑責，而以虛偽供述嫁禍於共同被告甲○○之
      危險更為顯然，其證詞自應有其他補強證據以資擔保，方得採為認定犯罪事實
      之證據，尤以該證人於本案亦同遭訴追幫助詐欺罪責，其就攸關己身是否涉犯
      幫助詐欺犯行之開戶及使用前開帳戶等情節所為證述，明顯具有利害關係，更
      難期其為客觀公正之陳述，自不得僅憑其片面證述，即遽採為被告甲○○不利
      之認定，否則即與前開最高法院判例及法條所揭櫫之不得以其他共同被告之自
      白或其他不利於己之陳述，作為認定被告有罪之唯一證據之採證法則有違。由
      是觀之，本案公訴意旨所指被告甲○○涉犯幫助詐欺罪責，既僅有同案被告乙○○所為不利於被告甲○○之供述，尚乏任何補強證據足資擔保，自不足以使
      本院形成被告甲○○有罪之心證。
    (四)至卷附前開中華商業銀行帳戶之印鑑卡暨開戶資料影本一份（見九十三年度核
      退偵字第一五六號卷第六頁），就其上存戶「乙○○」簽名一欄，依肉眼辨識
      ，其簽名核與證人即被告乙○○迭於警詢、偵訊及本院準備程序筆錄上之由其
      所親簽之各「乙○○」署名，不論在字跡、筆畫、書寫方式及型態均若合符節
      ，固堪認前開帳戶確實是由該證人親自前往辦理開戶手續無訛，然觀諸上開資
      料所載內容，均係以電腦打字，而非以手寫方式填載，無從據以憑認被告甲○○有偕同證人乙○○前往中華商業銀行並代為辦理開戶之事實，是依前開帳戶
      之印鑑卡暨開戶資料，尚難以資佐證證人乙○○所稱其將前開帳戶之存摺、金
      融卡及密碼交付被告甲○○等詞之真實性，自不得以之作為認定公訴人所指前
      開被告甲○○所涉犯罪事實之補強證據，附此敘明。
    (五)綜上所述，被告甲○○固不否認其有居中牽線，幫助證人乙○○出售本案以外
      之「臺灣企銀」、「合作金庫」等金融機構之帳戶等情，然其坦認幫助出售之
      金融帳戶，均與本案之中華商銀帳戶無涉，尚不得據此推認其於本案亦以相同
      手法，從中幫助共同被告乙○○出售前開中華商業銀行帳戶之存摺、金融卡等
      物。雖公訴人執共同被告乙○○所稱前開帳戶之存摺及金融卡係出賣予被告甲○○等詞，為認定被告甲○○犯罪事實之主要論據，惟證人乙○○所為證述不
      僅前後多所矛盾，與常情亦有相悖之處，已不無瑕疵可指，且核諸其為前揭證
      詞，僅屬對被告甲○○不利之陳述，顯與共同被告自白或不利於己之陳述情形
      有間，對此明顯僅對共同被告不利之證述，其虛偽證述嫁禍共同被告，藉以脫
      免刑責之危險程度甚高，本應有其他補強證據，始得採為認定被告甲○○犯罪
      事實之依據，然綜觀全卷除證人即共同被告乙○○之片面證詞外，均查無其他
      積極證據，可資擔保並補強其證詞之真實性，自不能徒憑其有瑕疵之證述，即
      對被告甲○○以洗錢或幫助常業詐欺取財之罪責相繩。因之，公訴意旨憑此遽
      為被告甲○○不利之認定，顯與證據法則有違，亦與事實不符，自難採取。此
      外，復查無其他積極證據足資證明被告甲○○有公訴人所指之犯行，揆諸前揭
      法條、最高法院判例及判決意旨，既無積極證據證明被告甲○○犯罪，即應依
      法為被告甲○○無罪之諭知。
據上論斷，應依刑事訴訟法第二百九十九條第一項前段、第三百零一條第一項、第三
百條，刑法第三十條、第三百三十九條第一項、第四十一條第一項前段，罰金罰鍰提
高標準條例第一條前段、第二條，判決如主文。
本案經檢察官藍獻榮到庭執行職務。
中      華      民      國    九十三    年      十      月     十三     日
                                    臺灣臺中地方法院刑事第十三庭
                                        審判長法  官  許  旭  聖
                                              法  官  李  秋  娟
                                              法  官  陳  可  薇
右正本證明與原本無異。
如不服本判決，應於判決送達後十日內向本院提出上訴狀，上訴於臺灣高等法院臺中
分院（須附繕本）。
                                              書記官
中      華      民      國    九十三    年      十      月     十三     日
附錄論罪法條：
刑法第三百三十九條第一項
意圖為自己或第三人不法之所有，以詐術使人將本人或第三人之物交付者，處五年以
下有期徒刑、拘役或科或併科一千元以下罰金。
